【裁判字號】    97,上訴,11
【裁判日期】    970110
【裁判案由】    瀆職等
【裁判全文】
臺灣高等法院高雄分院刑事判決          97年度上訴字第11號
上  訴  人
即自訴人    乙○○
被      告  甲○○
            黃股檢察官（台灣高等法院高雄分院檢察署）
上列上訴人因自訴被告瀆職等案件，不服臺灣高雄地方法院96年
度自字第60號中華民國96年11月27日第一審判決，提起上訴，本
院判決如下：
    主  文
上訴駁回。
    理  由
一、按自訴人應委任代理人到場，且代理人應選任律師充之；自
    訴人未委任代理人，法院應定期間以裁定命其委任代理人，
    逾期仍不委任者，應諭知不受理判決，並得不經言詞辯論為
    之，刑事訴訟法第319 條第2 項、第329 條第2 項、第343
    條準用第307 條分別定有明文。
二、上訴意旨略以：被告甲○○為承辦臺灣高雄地方法院檢察署
    96年度偵字第3361號毀損案件之檢察官，該案件之被告吳麗
    雪畏罪潛逃，被告甲○○竟不依法拘提或通緝其到案，而讓
    吳麗雪逍遙法外，且僅由檢查事務官周慧心開庭調查，並未
    親自開庭偵查吳麗雪之犯罪，係犯刑法第130 條公務員廢弛
    職務釀成災害罪嫌；後被告甲○○對吳麗雪之毀損文書罪嫌
    為不起訴處分，自訴人對此再議，由被告即臺灣高等法院高
    雄分院檢察署黃股檢察官竟以96年度上聲議字第476 號駁回
    自訴人之再議，是被告黃股檢察官亦有刑法第130 條之瀆職
    罪嫌。且「如果檢察官將告訴紙丟於廢紙簍，則視為檢察官
    已提起公訴，本件檢察官將民告訴狀丟於廢紙簍，視為已提
    起公訴，故不要委任律師為代理人」；況依司法院宣導手冊
    第14點後段規定，如果被害人不願或無法委任律師為代理人
    ，即低收入戶之人，無錢委任律師代理，也可以直接向檢察
    官或警察機關提起告訴，由檢察官代表國家，來追究被告的
    犯罪。如果檢察官怠惰辦案，將被害人的告訴狀丟於廢紙簍
    ，則視為檢察官提起公訴，被害人以同一案件向法院提起自
    訴，則不需委任律師為自訴代理人，此為司法院新修正刑事
    訴訟法宣導手冊第14點的解釋令。原審法院應遵守，傳被告
    等到庭開庭審判，則以後因檢察官丟於廢紙簍而提起自訴之
    案件，必然大幅增多，則法官有工作做，不亦善哉。原審法
    院為不受理判決，令人不服，特提起上訴云云。
三、經查：上訴人即自訴人乙○○於原審提起本件自訴時未委任
    律師為代理人，經原審法院於96年10月16日裁定命其於收受
    送達7 日內委任律師為自訴代理人，並提出委任書狀，如逾
    期未補正則依法裁定駁回自訴，自訴人已於96年10月22日收
    受送達，有原審命補正裁定及送達回證各1 份在卷可稽，自
    訴人對原審上開裁定提出抗告，經本院於96年11月7 日以96
    年度抗字第402 號裁定駁回，該裁定復由自訴人於96年11月
    9 日收受，此亦有本院送達證書可資參照，然自訴人迄今仍
    未依上開命補正之裁定，即委任律師為自訴代理人到院，顯
    已逾前開命補正之期間，是參照上開說明，原審於裁定命自
    訴人補正而於期限屆至未獲補正後，始不經言詞辯論，逕諭
    知不受理之判決。核原判決用法，並無違誤之處，且遍查刑
    事訴訟法相關法令解釋，並無如自訴人所言自訴應委任律師
    之除外規定，是上訴人上訴所言，亦屬無據。本件上訴人之
    上訴為無理由，應予駁回，且依刑事訴訟法第372 條規定，
    不經言詞辯論為之。
據上論結，依刑事訴訟法第368條、第372 條，判決如主文。
中    華    民    國    97    年    1     月    10    日
                  刑事第四庭    審判長法  官  蕭權閔
                                      法  官  李嘉興
                                      法  官  吳進寶
以上正本證明與原本無異。
如不服本判決應於收受本判決後10日內向本院提出上訴書狀，其
未敘述上訴理由者，並得於提起上訴後10日內向本院補提理由書
狀（均須按他造當事人之人數附繕本）「切勿逕送上級法院」。
中    華    民    國    97    年    1     月    10    日
                                      書記官  余忠


司法院資訊處製作；財團法人民間司法改革基金會備份。
